臺灣高等法院刑事判決　　　　　　　　　　　　　　九十一年度上易字第七０四號
　　上　訴　人　臺灣板橋地方法院檢察署檢察官
　　被　　　告　乙○○
　　　　　　　　丙○○
　　　　　　　　戊○○
　　　　　　　　己○○
　　右　一　人
　　選任辯護人　林見軍
右上訴人因被告違反專利法案件，不服臺灣板橋地方法院九十年度易字第三六○五號
，中華民國九十一年一月二十九日第一審判決（起訴案號：臺灣板橋地方法院檢察署
九十年度偵字第三七六八號）提起上訴，本院判決如左：
    主  文
原判決撤銷。
己○○、乙○○、丙○○、戊○○共同未經新式樣專利權人同意製造該物品，致侵害
其專利權，各處拘役肆拾日，如易科罰金，均以參百元折算壹日，均緩刑貳年。
    事  實
一、己○○係址設彰化縣田中鎮○○路二九二巷二號「大勝塑膠股份有限公司」（以
    下簡稱：大勝公司）之負責人，乙○○、丙○○、戊○○則為該公司之股東，並
    均參與該公司實際之經營，其等四人明知「第五類攜帶用品、寢飾袋（三）」之
    式樣係陳金來、丁○○所創作，並經經濟部中央標準局審核發給新晟裕塑膠製品
    有限公司（以下簡稱：新晟裕公司）新式樣第○五七一○七號專利權，其專利權
    期間自民國八十六年三月一日起至九十五年十月二十一日止，竟未經陳金來、丁○○之同意，因受設於台北縣蘆洲市○○路○段二十號旭麗寢飾有限公司（簡稱
    旭麗公司）之委託，即共同於八十九年八月間某日（確實日期不詳），在大勝公
    司位於彰化縣北斗鎮○○路○段三四五號之工廠處，製造如扣案之寢飾袋共四百
    餘個（確實數量不詳），並交由旭麗公司販賣至全省各寢飾店，侵害新晟裕公司
    之上述新式樣專利權。嗣因新晟裕公司發現上情，而訴請偵辦，並扣得由新晟裕
    公司購得由大勝公司所仿造之寢飾袋一個，而循線偵悉上情。
二、案經告訴人新晟裕公司訴請臺灣板橋地方法院檢察署檢察官偵查起訴。
    理  由
一、訊據被告己○○、乙○○、丙○○、戊○○固均供承彼等分別係大勝公司之負責
    人及股東，並有於前開時地製造扣案之寢飾袋共四百餘個之事實，惟均矢口否認
    有何違反專利法之犯行，被告己○○、乙○○、陳明仙均辯稱：彼等不知告訴人
    新晟裕公司就該寢飾袋已享有新式樣專利權，且亦僅製造一次，數量四百餘個，
    於收受告訴人公司之存證信函後，並未繼續製造，並非明知他人享有之專利權而
    仍製造物品牟利，扣案之仿品亦非伊等製造等語。被告戊○○則辯稱：伊只是做
    工，不知發生什麼事情等語。惟查：（一）、右揭事實，業據被害人陳金來、丁○○及告訴人新晟裕公司指訴綦詳，核與證人即旭麗公司實際負責人甲○○於本
    院結證明白，並有被告等所製造仿品之寢飾袋一個扣案可資佐證；（二）、「第
    五類攜帶用品、寢飾袋（三）」之式樣係陳金來、丁○○所創作，並經經濟部中
    央標準局審核發給新晟裕公司新式樣第○五七一○七號專利權，其專利權期間自
  八十六年三月一日起至九十五年十月二十一日止，且告訴人對於上開專利產品，
    亦已製造並對外販售等情，有中華民國專利證書影本一紙、告訴人所產製之寢飾
    袋成品照片數幀附於偵查卷可稽。被告等所製造販售如扣案之寢飾袋，其外設計
    暨相關特徵與新式樣專利證書第○五七一○七號〔寢飾袋（三）聯合一〕之申請
    專利範圍圖式，以同時同地、異時異地、相關特徵暨使用型態等鑑定原則鑑定分
    析，其組件之外觀型態、相關特徵暨所呈現之視覺效果與新式樣專利之申請專利
    範圍圖式構成近似或相同，業經財團法人中華工商研究所及中國生產力中心分別
    為相同之認定在案，有上開專利鑑定報告書二本在卷可憑，足認被告等所製造之
    寢飾袋產品係仿製告訴人公司之專利產品，被告等所為確有侵害告訴人公司之新
    式樣專利權；（三）、被告等雖均辯稱彼等不知所製造之寢飾袋為告訴人已申請
    新式樣專利之物品云云，然被告己○○於偵查中即自承彼等均知悉告訴人公司早
    有生產該寢飾袋等語（參九十年度他字第四三四號偵查卷第三六頁背面），被告
    乙○○於原審調查時亦陳稱伊有覺得所製造之寢飾袋與告訴人公司生產之寢飾袋
    很類似等語（參原審卷第三九頁），應認被告等均有參與生產上開仿製寢飾袋之
    事實，而被告等於生產製造前本應先查詢該寢飾袋是否為他人所享有新式樣專利
    權，竟於未了解之前，率予製造、販賣，所辯不知係他人享有專利權之物云云，
    已難置信。況被告戊○○曾在告訴人公司任職十餘年，其所從事之工作亦係代工
    製造寢飾袋，而被告乙○○亦曾在告訴人公司擔任業務員，負責販賣寢飾袋之工
    作等情，業據被告戊○○、乙○○分別於偵查及原審訊問時供明在卷（參九十年
    度他字第四三四號偵查卷第三六頁背面、第三七頁正面、原審卷第五六頁至第五
    七頁），復有偵查卷附之勞工保險卡、離職退保申請表等件可佐，益徵被告等顯
    有侵害告訴人公司享有之新式樣專利權之故意，且有未經新式樣專利權人之同意
    而製造仿品並販賣之犯意甚明，被告等前開所辯，無非卸責飾詞，殊無足取。綜
    上所述，本件事證明確，被告等犯行堪以認定，均應予依法論科。
二、核被告己○○、乙○○、丙○○、戊○○所為，均係犯專利法第一百二十六條未
    經新式樣專利權人同意製造該物品罪。被告等嗣後販賣之低度行為為製造之高度
    行為所吸收，不另論罪。被告四人對於本件犯行，有犯意聯絡及行為分擔，為共
    同正犯。
三、原審以被告等人罪證明確，予以論罪科刑，固非無見，惟查：（一）、原審認被
    告等人另犯有專利法第一百二十九條販賣侵害新式樣專利品之罪，並認與被告等
    人所犯同法第一百二十六條未經新式樣專利權人同意製造該物品罪間，有方法結
    果之牽連關係，適用刑法第五十五條後段之規定從情節較重之侵害新式樣專利權
    論處，已有未洽；（二）、被告行為後，刑法第四十一條易科罰金之規定業經修
    正，原審諭知被告等人易科罰金之折算標準，未於理由中說明新舊法之比較適用
    ，亦有未合；（三）、扣案之仿品即寢飾袋一個，業經被告等人出售，並由告訴
    人在市場上購買取得，原審認該仿品係被告等人所有因犯罪所得之物，依刑法第
    三十八條第一項第三款規定沒收，於法不合。公訴人循告訴人新晟裕公司之請求
    ，認為原審量刑輕縱，據以提起上訴，指摘原判決不當，固無理由，惟原判決既
    有上開可議之處，自應將原判決予以撤銷改判。爰審酌被告四人之素行均尚佳，
    彼等犯罪之動機、目的、手段、犯罪所生之損害、犯罪後已與被害人公司達成民
    事和解賠償損害，有告訴人公司之陳報狀在卷可按等一切情狀，分別量處如主文
    第二項所示之刑。又被告等人行為後，刑法第四十一條業於九十年一月四日經立
    法院三讀修正通過，於同年月十日經總統公布施行，被告上開所為經比較新舊法
    適用結果並無不同，爰依刑法第二條第一項前段規定，適用修正後刑法第四十一
    條第一項前段，諭知易科罰金之折算標準。又被告四人前未曾受有期徒刑以上刑
    之宣告，有本院被告全國前案紀錄表一份在卷可稽，其因一時失慮，致罹刑章，
    經此刑之宣告後，當知戒慎，而無再犯之虞，且被告等人於本院審理時已經與告
    訴人達成和解，告訴人公司於本院審理時亦表示無繼續追究之必要，請求從輕量
    刑等語，本院因認被告等人以暫不執行其刑為適當，爰併均予宣告緩刑二年，以
    啟自新。扣案之仿造寢飾袋一個，雖為被告等人所製造、販賣，惟係經由告訴人
    在市場購得，已非被告等人所有，應發還予告訴人，爰不另為宣告沒收，併此敘
    明。
據上論斷，應依刑事訴訟法第三百六十九條第一項前段、第三百六十四條、第二百九
十九條第一項前段，專利法第一百二十六條，刑法第二條第一項前段、第十一條前段
、第二十八條、第四十一條第一項前段、第七十四條第一款，罰金罰鍰提高標準條例
第二條，判決如主文。
本案經檢察官費玲玲到庭執行職務。
中      華      民      國    九十一    年      九      月     十九     日
                            臺灣高等法院刑事第十三庭
                                審判長法  官  蔡    燉
                                      法  官  盧  彥  如
                                      法  官  鄧  振  球
右正本證明與原本無異。
不得上訴。
                                      書記官  洪  秋  帆
中      華      民      國    九十一    年      九      月     二十三   日
附錄：本案論罪科刑法條全文
專利法第一百二十六條
未經新式樣專利權之同意製造該物品，致侵害其專利權者，處一年以下有期徒刑、拘
役或科或併科新台幣六萬元以下罰金。
